臺灣高等法院刑事判決
                                101年度上更(一)字第223號
上  訴  人
即  被  告  余武祥


上列上訴人即被告因違反水土保持法案件，不服臺灣新北地方法
院100年度訴字第2038號，中華民國100年11月30日第一審判決（
起訴案號：臺灣新北地方法院檢察署99年度偵字第23082號、100
年度偵字第8691號），提起上訴，經判決後，由最高法院發回更
審，本院判決如下：
    主  文
原判決關於甲○○部分撤銷。
甲○○違反水土保持義務人於山坡地內堆積土石、整地之使用行
為，應先擬具水土保持計畫，送請主管機關核定之規定，未先擬
具水土保持計畫，致生水土流失，累犯，處有期徒刑柒月。
    事  實
一、甲○○前於民國97年12月間因公共危險案件，經臺灣新北地方
    法院以98年度交簡字第535號刑事簡易判決處有期徒刑4月，
    且得易科罰金確定，嗣於98年6月1日易科罰金執行完畢。詎
    其仍不知悔改，明知其係臺北縣○○鎮（現改制為新北市○○區
    ，下同）○○段○○○段地號000-0、000、000號土地（下稱系爭
    土地）所有人，而系爭土地業經行政院於68年11月21日以台
    68經字第11701號函核定為山坡地保育利用條例第3條所稱之
    「山坡地」，並經臺灣省政府於69年2月6日以69府農山字第
    120166號函公告在案，復經行政院於85年1月13日以台85農
    字第01335號函核定為水土保持法第3條第3款所稱之「山坡
    地」，並經臺灣省政府於85年3月6日以85府農水字第12314
    號公告在案，其為水土保持法第4條所稱之水土保持義務人
    ，若需於自己所有之山坡地為開發使用時，應先擬具水土保
    持計畫，送請主管機關核定，其卻為填平系爭土地，使適於
    園藝栽種，竟基於違反水土保持法之單一犯意，未先擬具水
    土保持計畫送請主管機關核定，即接續於99年8月6日、7日
    、23日，委由不知情之蘇錦煙《另經原審判決無罪確定》以每
    車新臺幣（下同）300元至600元不等代價，向不詳砂石車尋
    求土石方，堆置在上開地號土地，並以每日2000元之代價，
    雇用不知情之陳明吉《另經原審判決無罪確定》駕駛挖土機於
    系爭土地上整地，所堆積之土石有礙原排水路徑排水，形成
    新排水路徑，有礙防洪、排水、灌溉、其他水資源保護或水
    利設施，又改變後之排水路徑排水斷面變大，土石堆積邊緣
    受到鄰近改變後之溝渠淘刷，順溝內逕流帶至較下游處，甚
    至局部堆積於混凝土溝中，已有土地發生崩塌或土石流失部
    分情狀，而致生水土流失之情形。嗣於99年8月7日上午8時3
    0分許、同年月23日上午9時許，分別經員警會同臺北縣政府
    （現改制為新北市政府，下同）環境保護局、臺北縣鶯歌鎮
    公所（現改制為新北市鶯歌區公所）清潔隊稽查員王武嘉等
    人查獲系爭土地遭堆置土石及整地情形，並扣得蘇錦煙所有
    之挖土機1部，始循線查悉上情。
二、案經新北市政府警察局三峽分局移送臺灣新北地方法院檢察
    署檢察官偵查起訴。理由
壹、證據能力
一、按被告以外之人於審判外之陳述，雖不符刑事訴訟法第159
    條之1至第159條之4 之規定，而經當事人於審判程序同意作
    為證據，法院審酌該言詞陳述或書面陳述作成時之情況，認
    為適當者，亦得為證據；當事人、代理人或辯護人於法院調
    查證據時，知有刑事訴訟法第159條第1項不得為證據之情形
    ，而未於言詞辯論終結前聲明異議者，視為有前項之同意，
    刑事訴訟法第159條之5第1項、第2項定有明文。經查，本判
    決下列所引用之被告以外之人於審判外之陳述(包括共同被
    告對其他被告所涉犯罪行為之供述)，業經原審及本院於審
    理中依法定程序調查，檢察官、被告於本院言詞辯論終結前
    均未聲明異議，本院審酌上開證據資料製作時之情況，尚無
    違法不當及證明力明顯過低之瑕疵，認為以之作為證據應屬
    適當，爰依刑事訴訟法第159條之5規定，認前揭證據資料均
    有證據能力。
二、本院下列所引用卷內之文書證據、證物之證據能力部分，並
    無證據證明係公務員違背法定程序所取得，且檢察官、被告
    於本院亦均未主張排除下列文書證據、證物之證據能力，且
    迄本院言詞辯論終結前均未表示異議，本院審酌前揭文書證
    據、證物並無顯不可信之情況與不得作為證據之情形，依刑
    事訴訟法第158條之4反面解釋及第159條之4之規定，應認均
    有證據能力。
貳、憑以認定之證據及理由：
一、訊據被告甲○○固承認伊為系爭土地所有權人，及伊並未先擬
    具水土保持計畫書，即僱用蘇錦煙、陳明吉分別尋找土石方
    傾倒在系爭土地上及整地之事實，惟矢口否認有何違反水土
    保持法第33條第3項規定之犯行，辯稱：伊並不知道系爭土
    地業經公告為山坡地，伊也從未接獲此項通知；況系爭土地
    並非山坡地，此有新北市政府都市計畫土地使用分區或公共
    用地使用證明可證，嗣於本院審理中復爭執系爭土地並未致
    生水土流失云云。經查：
(一)水土保持法所稱之「山坡地」，係指國有林事業區、試驗用
    林地、保安林地，及經省（市）主管機關參照自然形勢、行
    政區域或保育、利用之需要，就合於下列情形之一者劃定範
    圍，報請行政院核定公告之公、私有土地：⒈標高在100公尺
    以上者；⒉標高未滿100公尺，而其平均坡度在5％者（參照水
    土保持法第3條第3款），而山坡地保育利用條例所謂之「山
    坡地」，係指國有林事業區、試驗用林地及保安林地以外，
    經省（市）主管機關參照自然形勢、行政區域或保育、利用
    之需要，就合於左列情形之一者劃定範圍，報請行政院核定
    公告之公、私有土地：⒈標高在100公尺以上者；⒉標高未滿1
    00公尺，而其平均坡度在5％以上者（參照山坡地保育利用條
    例第3條）。而系爭土地均係被告甲○○所有，並均業經行政
    院於68年11月21日以台68經字第11701號函核定為山坡地保
    育利用條例第3條所稱之「山坡地」，及經臺灣省政府於69
    年2月6日以69府農山字第120166號函公告在案，復經行政院
    於85年1月13日以台85農字第01335號函核定為水土保持法第
    3條第3款所稱之「山坡地」，並經臺灣省政府於85年3月6日
    以85府農水字第12314號公告在案，及系爭土地均非位屬國
    有林事業區、保安林、林業試驗所試驗用林地等情，此有臺
    北縣○○○○○○○○○鎮○○段○○○段地號000、000號土地所有權狀、
    土地登記公務用謄本（鶯歌鎮○○段○○○段000-0、000、000地
    號）各1份、臺北縣政府農業局99年9月23日北農山字第0990
    888109號函暨檢附之臺灣省政府85年3月6日85府農水字第12
    314號公告、臺灣省政府86年10月8日86府農水字第168867號
    公告山坡地範圍地段明細表（訂正後）、行政院於85年1月1
    3日台85農字第01335號函、行政院68年11月21日台68經字第
    11701號函各1紙、臺北縣政府農業局99年10月25日北農山字
    第0991013975號函及附件之公告及所附臺灣省政府於69年2
    月6日69府農山字第120166號函公告、台灣省政府85年3月6
    日85府農水字第12314號公告、行政院於85年1月13日台85農
    字第01335號函及行政院農業委員會林務局99年10月20日林
    企字第0991619691號函、行政院農業委員會林業試驗所99年
    10月22日農林試營字第0990007287號函各1份（見99年度偵
    字第23082號卷〈下稱99偵23082卷〉第22至24、74至76、135
    至138、147至165、224至228頁）在卷可稽；至被告提出之
    新北市政府都市計畫土地使用分區（或公共設施用地）證明
    書（100年9月19日新北鶯工區字第1000000941號）1紙暨地
    籍圖3紙（詳見原審卷第46、49至51頁），僅係新北市政府
    就其所主管之都市計劃，在一定地區內有關都市生活之經濟
    、交通、衛生、保安、國防、文教、康樂等重要設施，作有
    計畫之發展，並對土地使用作合理之規劃，對於都市計畫範
    圍內之土地，限制其使用人為妨礙都市計劃之使用（參酌都
    市計畫法第3、4、6條之規定），與前開水土保持法就「山
    坡地」之認定並無相關，是系爭土地經新北市政府規劃為都
    市計劃之使用用地，並無礙於其仍屬「山坡地」之認定，則
    被告辯稱：系爭土地並非山坡地云云，即屬無據，不足採信
    。故被告所有之系爭土地均屬業經公告為山坡地無訛。
(二)至系爭土地經公告為山坡地之前開函文及公告，雖未曾以函
    文或其他方式告知土地所有權人知悉乙節，業據被告供述在
    卷，並有新北市政府農業局100年10月12日北農山字第10014
    19187號函1份（詳見原審卷第54頁）附卷足參。然參酌被告
    甲○○於偵訊時供稱：該處原本有一平緩坡地相延伸至平地等
    語（見99偵23083卷第132頁），及於原審供稱：伊於99年4
    、5月左右決定要整地，因為伊要開園藝植栽，需要有公司
    執照，伊還沒有執照，但伊朋友有，園藝旁邊伊要開餐廳；
    伊要原地種植、種樹；整地之前，該地原本很荒涼，很多草
    、樹木，地面上都是石頭，原來的草及樹木，伊用怪手處理
    掉；伊不知道系爭土地海拔多高，一半是平地；當時檢察官
    勘驗測量有6、7公尺高，伊堆積時旁邊沒有整地的地方，與
    原來地方差距有6、7公尺高等語（詳見原審卷第67頁反面至
    68頁）；而揆諸現場照片所示（見99偵23082卷第168至219
    頁），其相鄰土地有耕種之情事（見同上卷第216頁第2張照
    片所示），且其與相近之住宅（同上卷第177、181、190至0
    00、196、197、208、214、216頁）相較下，系爭土地具有
    相當廣闊之視野，往遠處目視即可查知系爭土地與相鄰山坡
    同具相當之高度，被告甲○○既係於76年9月26日因繼承而取
    得系爭土地所有權，且地目分別標示為旱（地號000-0號土
    地）、林（地號000、000號土地），其對於系爭土地之前開
    高度、坡度情狀自知之甚詳，況依其所述，系爭土地均屬經
    公告列管之山坡地無疑，被告甲○○既然計畫在系爭土地上為
    園藝栽種及開設餐廳，對於相關法令自應查悉並予遵守，是
    故被告辯稱：伊不知上開土地業經公告為山坡地云云，洵非
    實在。
(三)再查被告並未先擬具水土保持計畫書，卻於前開時間，僱用
    同案被告蘇錦煙、陳明吉分別尋找土石方傾倒在系爭土地上
    及整地之事實，業據被告坦認屬實，核與同案被告蘇錦煙、
    陳明吉供述之情節相符，並有臺北縣政府警察局三峽分局扣
    押筆錄暨扣押物品目錄表、臺北縣政府警察局三峽分局鳳鳴
    派出所代保管單、臺北縣政府環境保護局99年8月7日稽查紀
    錄各1份、臺北縣鶯歌派出所99年8月7日、99年8月23日環保
    稽查紀錄各1份、臺北縣政府警察局三峽分局99年8月7日所
    拍攝臺北縣○○鎮○○街00號旁地照片26張（見99偵23082卷第1
    6至18、21、25至36頁）在卷可證，是上開事實，洵堪認定
    屬實。次按行政院農業委員會85年2月1日85農林字第000000
    0A函釋示：「在水土保持法中言，例如有同法施行細則第35
    條第1項第1款至第7款情形之一者時，即可稱為『水土流失』
    」。而水土保持法施行細則第35條第1項第1款至第7款之情
    形規定如下：「土砂或渣物淤塞河床或水道。破壞地表或
    地下水源涵養。水、土壤或其他環境受污染。土地發生崩
    塌或土石流失。損害田地、房舍、道路、橋樑安全。有礙
    防洪、排水、灌溉、其他水資源保護或水利設施。違反特
    定水土保持區管制事項，有直接影響水土保持功能或目的之
    虞」明確。而系爭土地堆積土石方之情形，業經檢察官於99
    年9月21日至現場勘驗結果認：經被告甲○○與同案被告陳明
    吉表示該處原本有一平緩坡地相延伸至平地，同案被告陳明
    吉表示其受僱於被告甲○○，經被告甲○○指示自坡面往下填平
    為一高台，渠等均表示自原坡度開始至坡度結束處分別以噴
    漆點，其範圍為Ａ，自原坡面結束處至新填平高台之邊界為
    範圍B；範圍A經現場測量，其長度約31.3公尺、寬度約14.3
    公尺，範圍Ｂ之新坡面甚陡，坡面長度經測量為32.7公尺；
    鶯歌鎮公所環保稽查員王武嘉表示從9月初迄今土石並未增
    加，8月23日查獲時，土量較8月7日查獲時增加，增加部分
    為從○○街00號旁進入，往右延伸之Ｃ部分，並經被告甲○○及
    同案被告陳明吉噴點表示其座落範圍，被告甲○○表示往外延
    伸之Ｃ部分係由蘇錦煙拿土來倒，並由陳明吉整地；經現場
    測量，Ｃ部分與上方平台斜坡長度約3.3公尺，Ｃ部分與毗鄰
    平台長度約5.2公尺；被告甲○○及同案被告陳明吉表示其將
    原斜坡上樹木剷除，改植於整地後之平台上；經目測土石分
    成紅土，夾雜少數破碎磁鐵藍色塑膠布，破碎磚塊，平台上
    種植樹木之葉為枯死及稀疏，斜坡上並無植被；據林務局人
    員會勘表示經目測從私人土地上挖除改植於平台上之樹木幾
    乎均呈枯死狀態，只剩一顆茄苳樹生命力不旺盛；經臺北縣
    農業局人員施宇士表示目測Ｂ部分邊坡上有小水道，且並無
    植被、護土，若經大雨沖刷，是否致生水土流失，將建議水
    土保持公會技師再行會勘後提供書面意見；Ｃ部分之邊坡亦
    然，該平台本來是土方，有較多土石，經這幾天大雨沖刷，
    有較多石塊、磚塊裸露等情，此有勘驗筆錄1份（見99偵230
    83卷第132至134頁）附卷足佐，並有勘驗現場光碟1份可查
    ，且經臺北縣樹林地政事務所人員測繪並製作複丈成果圖，
    確認前開範圍Ａ、Ｂ、Ｃ部分係分別坐落於系爭土地上，此有
    臺北縣樹林地政事務所99年9月29日北縣樹地測字第0990014
    036號函及所附之複丈成果圖（見99偵23083卷第141至146頁
    ）在卷可證，並經大地技師現場勘驗認為：系爭土地堆積土
    石部分，臨下邊坡高差約5至6公尺，邊坡坡頂發現張力裂縫
    及崩陷現象，恐有滑動之虞，應儘速移除，並恢復植生，以
    回復水土保持水土涵養功能乙節，此有臺北縣政府農業局99
    年12月16日北農山字第0991187269號函及所檢附之99年12月
    3日會勘紀錄1份及照片4張（見99偵23083卷第232至235頁）
    在卷足參，復經本院囑託中華民國大地工程技師公會就系爭
    土地之堆積土石、整地是否致生水土流失進行鑑定，業經該
    公會於102年6月24日完成鑑定並製有(102)華省大地鑑字第0
    03號安全鑑定報告書可稽，該公會於102年6月11日至現場勘
    查時現場植生已復育良好，已不如初填土時具坡面沖蝕現象
    ，乃針對地形及邊坡、地質、區域排水，並參酌檢察官99年
    9月21日勘驗筆錄及勘驗現場光碟、臺北縣違規山坡地涉及
    水土保持法、山坡地保育利用條例案件現場會勘紀錄及會勘
    照片4幀等完成系爭土地堆積土石、整地是否致生水土流失
    實害之鑑定報告，認「系爭土地所堆積之土石有礙原排水路
    徑排水，形成新排水路徑，有礙防洪、排水、灌溉、其他水
    資源保護或水利設施，…又改變後之排水路徑排水斷面變大
    ，土石堆積邊緣受到鄰近改變後之溝渠淘刷，順溝內逕流帶
    至較下游處，甚至局部堆積於混凝土溝中，已有土地發生崩
    塌或土石流失之情狀，而致生水土流失之情形」之實害結果
    。次查「致生水土流失」等情事之鑑定，尚涉及多項技術及
    專業，如「致生水土流失」一項，其認定構成要件，就學理
    而言，依水土保持技術規範第35條之通用土壤流失公式，影
    響土壤流失之因子包括降雨、土壤、坡度、坡長、覆蓋、管
    理及水土流失處理等，故無法由單一因子逕予認定其結果；
    另就實務而言，依水土保持法之立法意旨，如有水土保持法
    施行細則第35條第1項第1款至第7款情形之一，而達需緊急
    處理規模者，可作為認定「致生水土流失」之參考基準，是
    上開行政機關就其職掌所為之法規釋示，就本件被告堆積土
    石、整地是否構成水土保持法第33條第3項前段前段規定致
    生水土流失之實害結果，仍具有參考指標作用，復經本院囑
    託專業鑑定機構中華民國大地工程技師公會施以鑑定，鑑定
    結果認「本鑑定標的之土石堆積有礙原排水路徑排水，且形
    成新排水路徑，已涉及水土保持法施行細則第35條第1項第6
    款『有礙防洪、排水、灌溉、其他水資源保護或水利設施』所
    載部分情形」、「由地形變化研判，新排水路徑斷面變大，
    渠道中僅留下較耐沖蝕卵石或塊石；現場排水土溝銜接至區
    域排水混凝土溝前，有部分卵礫石、磚塊及混凝土塊堆積，
    且下游混凝土溝中亦有部分小卵石等現場狀況判定，本鑑定
    標的已涉及水土保持法施行細則第35條第1項第4款『土地發
    生崩塌或土石流失』所載部分情形」、「綜合前述本鑑定標
    的已涉及水土保持法第35條第1項第4款及第6款所載部分情
    形，且根據檢察官現場勘驗照片及目前地形變化與鑑定標的
    下游堆積情形判定，本鑑定標的有水土流失情形」等語甚詳
    ，是以，本件山坡地遭被告擅自堆積土石、整地結果，已有
    礙原排水路徑、且有土地發生崩塌或土石流失等部分情狀，
    而有致生水土流失之情形。況行為人不得因不知法律而免除
    刑事責任，刑法第16條前段定有明文。被告甲○○辯稱：伊不
    知要先擬具水土保持計畫書，不知道如此係違法，且系爭土
    地並無致生水土流失情形云云，顯均係卸責飾詞，委無足採
    。
(四)綜上所述，被告既為系爭土地之所有權人，而系爭土地業經
    公告屬於山坡地，其身為水土保持之義務人，未擬具水土保
    持計畫書，而在系爭土地堆積土石、整地，並有致生水土流
    失之實害結果，已堪認定。本案事證已臻明確，被告犯行，
    堪以認定，應予依法論科。
二、按水土保持法與山坡地保育利用條例係立於特別法與普通法
    之關係，依中央法規標準法第16條之規定，應優先適用水土
    保持法之規定，最高法院86年度台上字第7665號、101年度
    台上字第1997號判決可資參照。系爭土地業經公告屬水土保
    持法第3條第3款規定之「山坡地」，被告為系爭土地之所有
    權人，係同法第4條規定之水土保持義務人，其未事先擬具
    水土保持計劃，送請主管機關核定並監督實施，即擅自在前
    開「山坡地」堆置土方、整地，係違反水土保持法第12條第
    1項第1款之規定，並致生水土流失，核被告所為，係犯水土
    保持法第33條第3項前段之罪。被告以單一犯意，利用同一
    機會接續於99年8月6日、7日、23日為同一性質之堆積土石
    、整地行為，持續侵害單一法益，係屬單一犯行之接續犯，
    應以一罪論。被告僱用不知情之蘇錦煙、陳明吉在上開山坡
    地堆置土石、整地，為間接正犯。被告前於98年間因公共危
    險案件，經臺灣新北地方法院以98年度交簡字第535號刑事
    簡易判決處有期徒刑4月，得易科罰金確定，嗣於98年6月1
    日易科罰金執行完畢在案，此有本院被告前案紀錄表1份在
    卷可查，其於受有期徒刑執行完畢後5年內再犯本件有期徒
    刑以上之罪，為累犯，應依刑法第47條第1項之規定，加重
    其刑。
三、原判決關於被告甲○○部分撤銷改判之理由並科刑審酌事項：
(一)原審依其調查所得之證據，認被告上開犯行事證明確予以論
    罪科刑，固非無見，惟：⑴科刑判決所認定之事實，與所採
    之證據，不相適合，即屬證據上理由矛盾，其判決當然為違
    背法令。原審判決於事實欄認定被告未先擬具水土保持計畫
    送請主管機關核定，即自99年8月6日起迄至同年8月23日止
    ，在其所有之新北市○○鎮○○段○○○段地號000-0、000、000地
    號土地，僱用不知情之蘇錦煙提供土石方、陳明吉駕駛挖土
    機，於系爭土地上堆置土石及整地，系爭土地經下雨沖刷而
    石塊、磚塊裸露，致生水土流失等情，係依憑被告供述，及
    證人蘇錦煙、陳明吉之證詞而為認定。然參諸被告於警詢、
    偵訊均稱：伊於99年8月6日僱用陳明吉，蘇錦煙是陳明吉帶
    來的，當天及8月7日早上均有施作，但8月7日就被查獲，所
    以停工，到同年8月23日才再請陳明吉過來幫伊整地，當天
    又被查獲，總共只填土3天等語（見99偵23082卷第9頁反面
    至10頁、88至89、272頁），核與陳明吉於偵訊時證稱：伊
    受僱於被告，從99年8月6日開始做，8月7日做到一半就被查
    獲，後來就沒做，直到8月23日被告叫伊去整地，只填半天
    就被查獲，從8月7日被查獲到8月23日被查獲，期間並無施
    作，伊只有領8月6日、7日、23日之3天工資等語（見99偵23
    082卷第88至89、273至274頁）相符，可見被告僱用他人填
    土、整地之時間僅有99年8月6日、8月7日及8月23日共3日，
    並非原判決事實所認定之99年8月6日起迄同年8月23日止，
    是原判決所認定之事實顯與所採用之證據不相符合，已有理
    由矛盾之違失。且被告上開3次填土、整地行為，彼此間之
    關聯性為何？法律上如何評價？原判決未予根究釐清並為必
    要之論述，即遽行判斷，洵有調查職責未盡及理由不備之違
    法。⑵依法應於審判期日調查之證據雖已調查，而其內容未
    明瞭者，即與未經調查無異，如遽行判決，仍屬應於審判期
    日調查之證據而未予調查，尚不得遽對被告為有利或不利之
    認定。原判決理由一之㈢謂，依行政院農業委員會85年2月1
    日85農林字第0000000A函示，只要有水土保持法施行細則第
    35條第1項第1款至第7款所列情形之一者，即可認定已發生
    「水土流失」之結果。然揆諸水土保持法施行細則第35條第
    1項第1至7款所列者，固可認係該當於「水土流失」之具體
    情形，而「致生水土流失」之原因不一，特定個案中造成水
    土流失情事，其成因如何，與行為人所為有無相當因果關係
    ，則猶待具體認定或委由相關專業機關予以鑑定，非可一概
    而論。原判決認定被告就系爭土地堆積土石、整地，已致生
    水土流失之結果，係依憑檢察官於99年9月21日至現場之勘
    驗筆錄、台北縣政府農業局99年12月16日北農山字第099118
    7269號函及檢附之99年12月3日會勘紀錄為據。然檢察官之
    勘驗筆錄係記載「……經台北縣農業局人員施宇士表示目測Ｂ
    部分邊坡上有小水道，且並無植被、護土，若經大雨沖刷，
    是否致生水土流失，將建議水土保持公會技師再行會勘後提
    供書面意見；Ｃ部分之邊坡亦然，該平台本然是土方，有較
    多土石，經這幾天大雨沖刷，有較多石塊、磚塊裸露等情。
    」（見偵卷第133頁反面），台北縣政府農業局之會勘紀錄
    之各單位意見則記載「系爭土地堆積土石部分，臨下邊坡高
    度差約5至6公尺，邊坡坡頂發現張力裂縫及崩陷現象，恐有
    滑動之虞，應儘速移除，並恢復植生，以回復水土保持水土
    涵養功能」（見偵卷第233頁），顯見上開檢察官之勘驗筆
    錄及會勘紀錄均未記載土石沖蝕或地層滑動之具體水土流失
    情形，而該會勘紀錄之會勘結論欄，亦未敘及系爭土地已因
    被告堆積土石而致生水土流失之結果，故是否有致生水土流
    失之實害結果，仍有可疑。然水土保持法第33條第3項之罪
    係屬實害犯，應以致生水土流失或毀損水土保持之處理與維
    護設施之結果為必要，苟無此結果即難成立此項犯罪。原審
    逕以上訴人有該法施行細則第35條第1項第2款之情形，即認
    被告有致生水土流失之結果發生，致此項犯罪構成要件事實
    未臻明瞭，遽行判決，自有應於審判期日調查之證據而未予
    調查之違法。本件被告提起上訴，猶執陳詞否認犯罪，仍堅
    稱不知系爭土地係山坡地云云，固不足採，已詳述如前，惟
    原判決既有如上瑕疵，自難以維持，應由本院就原判決關於
    被告甲○○部分予以撤銷改判。
(二)爰審酌被告之素行非佳，此有本院被告前案紀錄表可參，且
    山坡地之水土保持，攸關當地居民整體生活品質及生命、財
    產安危，被告未擬具水土保持計畫即在山坡地上開挖整地，
    造成水土流失之危害，其犯罪之動機、目的、手段實屬可議
    ，及其犯後之態度，以及事後已植生復育良好(詳安全鑑定
    報告書第22頁)，惟兼衡其生活狀況、智識程度等一切情狀
    ，量處如主文第二項所示之刑，以資懲儆。至扣案之挖土機
    1部，雖係供予被告甲○○犯罪所用之物，但係屬蘇錦煙所有
    乙節，業據同案被告蘇錦煙、陳吉明(經原審判決無罪確定)
    供明在卷，本院自無庸併予宣告沒收，附此敘明。
據上論斷，應依刑事訴訟法第369條第1項前段、第364條、第299
條第1項前段，水土保持法第33條第3項前段，刑法第11條前段、
第47條第1項，判決如主文。
本案經檢察官楊秀琴到庭執行職務。
中　　華　　民　　國　 102　　年　　8 　　月　　7 　　日
            刑事第六庭    審判長法　官  邱同印
                                法　官　吳淑惠
                                法　官　黃惠敏
以上正本證明與原本無異。
如不服本判決，應於收受送達後10日內向本院提出上訴書狀，其
未敘述上訴之理由者並得於提起上訴後10日內向本院補提理由書
（均須按他造當事人之人數附繕本）「切勿逕送上級法院」。
                                書記官  胡明怡
中　　華　　民　　國　 102　　年　　8 　　月　　9 　　日
附錄：本案論罪科刑法條全文
水土保持法第33條
有下列情形之一者，處新台幣 6 萬元以上 30 萬元以下罰鍰：
一  違反第 8 條第 1 項規定未依水土保持技術規範實施水土保
持之處理與維護，或違反第 22 條第 1 項，未在規定期限內改
正或實施仍不合水土保持技術規範者。
二  違反第 12 條至第 14 條規定之一，未先擬具水土保持計畫
或未依核定計畫實施水土保持之處理與維護者，或違反第23條規
定，未在規定期限內改正或實施仍不合水土保持技術規範者。
前項各款情形之一，經繼續限期改正而不改正者或實施仍不合水
土保持技術規範者，按次分別處罰，至改正為止，並令其停工，
得沒入其設施及所使用之機具，強制拆除及清除其工作物，所需
費用，由經營人、使用人或所有人負擔。
第 1 項第 2 款情形，致生水土流失或毀損水土保持之處理與維
護設施者，處6月以上5年以下有期徒刑，得併科新台幣60 萬元
以下罰金；因而致人於死者，處3年以上10年以下有期徒刑，得
併科新台幣80萬元以下罰金；致重傷者，處1年以上7年以下有期
徒刑，得併科新台幣60萬元以下罰金。